【裁判字號】    92,家抗,344
【裁判日期】    921203
【裁判案由】    限定繼承
【裁判全文】
臺灣高等法院民事裁定                            九十二年度家抗字第三四四號
    抗  告  人  甲○○
右抗告人因限定繼承事件，對於中華民國九十二年九月三十日臺灣臺北地方法院九十
二年度繼字第八０五號所為裁定提起抗告，本院裁定如下：
    主      文
原裁定廢棄。
    理      由
一、抗告人於民國九十二年八月二十二日向原法院呈報限定繼承意旨略以：緣被繼承
    人林詢蕘於九十二年二月二十日死亡，嗣被繼承人之女林祖安及被繼承人之母陳
    麗如均拋棄繼承，抗告人為被繼承人之妹依法成為繼承人。被繼承人雖遺有些許
    遺產，然因事出突然，致抗告人不知被繼承人債務情形，爰依民法第一千一百五
    十四條第一項、第一千一百五十六條第一項及非訟事件法第七十六條等規定檢具
    遺產清冊等，呈報准予限定繼承，並依法為公示催告等語。
    原法院以抗告人為被繼承人之妹，為民法第一千一百二十八條所定之第三順位繼
    承人，其因第二順位繼承人即被繼承人之母陳麗如拋棄繼承而應為繼承，而第二
    順位之繼承人陳麗如係於九十二年六月三日通知抗告人其拋棄繼承，抗告人於同
    日知悉其得繼承，乃抗告人遲至九十二年八月二十二日始向法院聲明限定繼承，
    已逾民法第一千一百七十六條第七項之二個月期限，其聲明於法不合，而駁回抗
    告人之聲請。
二、抗告意旨略以：抗告人於九十二年四月三十日即出國，至同年七月十五日始回國
    ，抗告人既不在國內，尚無可能於抗告人之母陳麗如之「拋棄繼承通知書」上蓋
    章，該「拋棄繼承通知書」上雖有抗告人之印文，亦不足以證明抗告人之母陳麗
    如於九十二年六月三日即已通知抗告人其拋棄繼承之事。抗告人係於九十二年七
    月十五日返國後，方由抗告人之母陳麗如告知其拋棄繼承之事，而知悉自己成為
    繼承人，關於抗告人為限定繼承期間之起算日，應自抗告人九十二年七月十五日
    回國後知悉成為繼承人時起算等語。
三、按繼承人得拋棄其繼承權。前項拋棄，應於知悉其得繼承之時起二個月內以書面
    向法院為。並以書面通知因其拋棄而應為繼承。又因他人拋棄繼承而應為繼承之
    人，為限定繼承或拋棄繼承時，應於知悉其得繼承之時起二個月內為之，民法第
    一千一百七十四條、第一千一百七十六條第七項定有明文。
四、查本件被繼承人林詢蕘之第二順位繼承人陳麗如係於九十二年六月三日出具拋棄
    繼承通知書，該拋棄繼承通知書上固有被通知人即抗告人之印文，有原審卷附之
    拋棄繼承通知書影本可稽。惟查抗告人於九十二年四月三十日出境，迄九十二年
    七月十五日始入境，亦有原審卷附之入出境查詢結果表可按，則上開抗告人之印
    文，即非抗告人所為。而證人陳麗如於原審證述「（系爭拋棄繼承通知書）是我
    製作的，聲請人甲○○的印章是我蓋的，甲○○四月份出國的時候，留給我一個
    印章被繼承人林詢蕘的後事如果有需要的話，請我代她處理，出國後偶而會跟我
    聯絡。」、「（問；聲請人出國期間妳有沒有告訴甲○○妳拋棄繼承之事？）我
    忘記我有沒有告訴她，但是她回國後我確定有告訴她。」。是依證人陳麗如所述
    ，尚無從證明抗告人於上述出國期間即知悉其母陳麗如拋棄繼承之事。又本件依
    陳麗如製作之拋棄繼承通知書可知，陳麗如向抗告人為拋棄繼承之意思通知，係
    由陳麗如代理抗告人受領，此即有違禁止雙方代理之法理，是尚不得以陳麗如製
    作之拋棄繼承通知書上蓋有抗告人之印文，即認抗告人於九十二年六月三日知悉
    其母陳麗如拋棄繼承之事實。從而原法院以抗告人於九十二年六月三日知悉其得
    繼承，遲至九十二年八月二十二日始呈報限定繼承，已逾民法笫一千一百七十六
    條第七項之期限，而駁回抗告人之聲請，即有未當。抗告意旨指摘原裁定不當，
    求予廢棄，為有理由，爰將原裁定廢棄，由原法院另為適法處理。
五、據上論結，本件抗告為有理由，爰裁定如主文。
中      華      民      國    九十二    年     十二     月      三      日
                                  民事第十一庭
                                      審判長法  官  吳  景  源
                                            法  官  連  正  義
                                            法  官  滕  允  潔
正本係照原本作成。
本裁定除以違背法令為理由，並經本院許可外，不得再抗告。如提再抗告，應於收受
後十日內委任律師為代理人向本院提出再抗告狀。並繳納再抗告費新台幣四十五元。
中      華      民      國    九十二    年     十二     月      四      日
                                            書記官  黃  麗  玲


司法院資訊處製作；財團法人民間司法改革基金會備份。
